最高法院刑事判決　　　　　　九十四年度台上字第四七六三號
　　上　訴　人　甲○○
　　　　　　　　　　　　之2
上列上訴人因偽造文書案件，不服台灣高等法院台中分院中華民
國九十四年五月五日第二審判決（九十二年度上訴字第一七四三
號，起訴案號：台灣台中地方法院檢察署九十一年度偵字第二三
七四、七五三八號），提起上訴，本院判決如下：
    主  文
上訴駁回。
    理  由
一、行使偽造私文書部分：
按刑事訴訟法第三百七十七條規定，上訴於第三審法院，非以判
決違背法令為理由，不得為之。是提起第三審上訴，應以原判決
違背法令為理由，係屬法定要件。如果上訴理由狀並未依據卷內
訴訟資料，具體指摘原判決不適用何種法則或如何適用不當，或
所指摘原判決違法情事，顯與法律規定得為第三審上訴理由之違
法情形，不相適合時，均應認其上訴為違背法律上之程式，予以
駁回。本件上訴人甲○○上訴意旨略稱：(一)、本件向台中市第一
信用合作社（下稱台中一信）貸款時，貸款之對保人係廖素芬、
吳卿、陳金枝，而如原判決事實欄所載之員林土地，實際簽約金
額為新台幣（下同）一億一千零六十九萬元，上訴人借貸之金額
為一億八千萬元，廖素芬於對保時即明知前開貸款金額逾實際買
賣金額甚多，且如原判決事實欄所載沙鹿土地之對保情形亦屬相
同，則廖素芬、吳卿、陳金枝等人豈會對於借貸金額超過實際契
約金額不生懷疑。上情已據上訴人辯稱：廖素芬、吳卿、陳金枝
等人對於買賣金額擴大均屬明知並同意，直至案發後方又全盤否
認等情。原審就上情未說明何以不能為有利上訴人論斷之理由，
於法有違。(二)、本件實際借貸金額超過實際買賣金額，係屬重要
之爭點，廖素芬、吳卿、陳金枝等人未經辯護人交互詰問，或由
法院依職權查明，有應於審判期日調查之證據而未予調查之違法
。(三)、聲請併對上訴人為緩刑之宣告等語。
惟查原判決認定上訴人有原判決事實欄所記載之共同連續行使偽
造私文書，足以生損害於他人犯行，係以上情業據上訴人於事實
審法院審理中坦承不諱，核與共同被告林景彬、彭慧珍、證人廖
素芬、吳心所供述之情節相符，並有如原判決事實欄所載偽造之
買賣契約書，及由廖素芬所提供之原始買賣契約書等在卷可資佐
證，堪認上訴人自白各情係屬事實等情，予以綜合判斷。因而撤
銷第一審關於上訴人部分之判決，改判論處上訴人共同連續行使
偽造私文書罪刑。已於判決內說明其所憑之證據及其認定之理由
，從形式上觀察，並無違背法令之情形。按證據之取捨與證據之
證明力如何，均屬事實審法院得自由裁量、判斷之職權；苟其此
項裁量、判斷，並不悖乎通常一般之人日常生活經驗之定則或論
理法則，又於判決內論其何以作此判斷之心證理由者，即不得
任意指摘其為違法，而據為提起第三審上訴之合法理由。原判決
綜合上述各項證據資料，認定上訴人確有如原判決事實欄所載之
犯行等情，乃其採證認事調查職權之合法行使，不容任意指為違
法。按有利於被告之證據不採納及應於審判期日調查之證據，係
指該證據倘予採納或經調查所能證明者，得以推翻原審判決所確
認之事實，而得據以為不同之認定而言。如非事理所必然，或係
無從調查之證據方法，即欠缺其調查之必要性，縱未調查，或未
於理由特加說明，均與所謂違背法令之情形不相適合。原判決已
說明其認定上訴人有前揭犯行，所依憑之證據及理由甚詳，上訴
意旨(一)所載各情係上訴人片面為有利於己之辯解，並非即能為有
利於上訴人之認定，縱認原審判決未加以說明而有微疵，然其於
判決結果並無影響，依刑事訴訟法第三百八十條規定，仍不得據
為合法之第三審上訴理由。又上訴人於事實審法院審理中已就行
使偽造私文書犯行自白不諱，且廖素芬於第一審審理中已就相關
情節供述明確，業據原判決於理由欄載述甚詳（原判決第二十二
頁第一至四行、第八行至第二十三頁第七行），而上訴人復未具
體陳明其曾聲請原審傳喚廖素芬、吳卿、陳金枝等人到庭為如何
之調查，且原審縱再傳喚廖素芬、吳卿、陳金枝等人到庭調查，
亦非即能為有利上訴人之認定，尚不得任意指摘原審有應調查之
證據而未予調查之違法。況原審於最後審判期日調查證據完畢開
始辯論前，審判長問上訴人及其選任辯護人尚有何證據請求調查
，上訴人及其選任辯護人均答稱：「沒有」（原審卷第四宗第一
一七至一一八頁）。而本院為法律審，上訴人在本院又為此爭執
，自非依據卷內資料執為指摘之合法上訴第三審理由。上訴意旨
對原審之論斷，究係違背何種法則或如何適用法則不當，並未依
據卷內資料具體指摘，徒憑己意任指為違法，重為單純事實上之
爭執，難謂係適法上訴第三審之理由，其此部分之上訴違背法律
上之程式，應予駁回。又上訴人之第三審上訴既非合法，則其請
求本院予以宣告緩刑，自屬無從審酌，附此說明。
二、詐欺取財未遂部分：
按刑事訴訟法第三百七十六條所列各罪之案件，經第二審判決者
，不得上訴於第三審法院，法有明文。本件上訴人牽連犯詐欺取
財未遂部分，原判決認係成立刑法第三百三十九條第三項、第一
項之罪，核屬刑事訴訟法第三百七十六條第四款之案件，依上開
說明，既經第二審判決，自不得上訴於第三審法院。縱此部分與
前述上訴人行使偽造私文書部分，有牽連犯關係為裁判上一罪，
但其行使偽造私文書部分之上訴為不合法，本院應從程序上予以
駁回，而無從為實體上判決，對於輕罪之此部分，亦無從適用審
判不可分原則，為實體上審判。上訴人竟復對此部分提起上訴，
顯為法所不許，應予駁回。
據上論結，應依刑事訴訟法第三百九十五條前段，判決如主文。
中    華    民    國  九十四  年    八    月　三十一  日
                      最高法院刑事第二庭
                          審判長法官  董  明  霈
                                法官  林  茂  雄
                                法官  張  祺  祥
                                法官  呂  永  福
                                法官  韓  金  秀
      本件正本證明與原本無異
                                      書  記  官
中    華    民    國  九十四  年    九    月    八    日
                                                      Ｋ
